# 请教陈版，关于资产包售后回购等系列问题

提问人：zfcpawj 时间：2012-02-10 18:06:28
A资产管理公司（以下简称A公司）是B控股公司（以下简称B公司）的子公司，与C资产管理公司（以下简称C公司）签订协议，将A公司以前年购买的资产包出售给C公司，主要条款如下： 1 、A公司将账面价值为 17 亿元的不良资产包以 5 亿元出售给C公司，并约定，与资产有关的权利义务及增值收益在协议生效后均与A公司无关； 2 、A公司承诺，在协议生效后代C公司清收该资产包，且三年内的清收回款不低于6.3亿元。 3 、三年期届满，剩余未清收的资产归A公司。 资产包出售协议签订后，C公司如约支付了 5 亿元，之后A、C双方又签订一份委托清收协议，约定A公司三年内清收回款不低于6.3亿元，如三年期满，清收额低于6.3亿元，则A公司以现金补足，若高于6.3亿元，则超出部分由双方按照一定比例分成。又另签订分期回款协议，约定三年内，A公司分季度向B公司支付资产处置回款，并约定了回收进度和每季度的最低回款额。
我个人认为，该事项实际属于资产售后回购行为，A公司实际是以资产包为抵押，取得 5 亿元流动资金，在三年内支付1.3亿元的利息。但在实务中存在一些问题，需请教陈版：
1 、该项交易实质上虽为融资，但如果三年后资产全部处置完毕，且清收回款为6.3亿元以上（含6.3亿元），则交易就是销售行为，超出部分的分成为代理清收的劳务收入；目前如何进行会计处理妥当？ 2 、如果按照融资行为对待，则对A公司需按季支付的回款，应作为融资费用处理，确认为财务费用。但这 5 亿元的流动资金A公司并未使用，而是在收到后转入B公司（即母公司）账户，由B公司使用该资金，并按季度，以约定的最低回款额支付给A公司。实务中，B公司确认了该笔财务费用，同时挂往来（A公司），A公司收到该款后挂C公司往来。请问陈版，这笔融资费用应由签合同的A公司确认，还是实际使用的B公司确认？A公司收到母公司划款，是否可以作为统借统贷方式处理，不确认收入和考虑相关税收？
我个人认为，虽然合同由A公司签订，但这只是从法律层面约定双方权利义务关系，该事项的处理，应该以实质重于形式原则，按照该笔资金的收益对象确认费用的归属。此外，从税局关于统借统贷的原则来看，该事项应是符合的。

回答人：chenyiwei
回复 zfcpawj 的帖子
个人意见：
1 、在本案例中，由于A向C作了最低还款金额保证，并且“三年期届满，剩余未清收的资产归A公司”，所以该资产包所有权上的主要风险和报酬仍由A享有及承担，所以基本上还是应当按照抵押（或质押）融资看待。收回金额超过约定的6.3亿元后支付给C的分成部分作为或有利息处理，在相关的支付义务确立（回款金额累计已超过6.3亿元）时按约定的计算公式计算确认。为了慎重起见，请关注该资产包的资产质量，是否在交易开始时就可以基本确定清收金额将超过6.3亿元，能否对清收金额作出相对可靠的估计；以及对超过部分双方的分成比例，在这些信息的基础上对交易性质作进一步分析。
2 、A向C的质押融资，以及将资金转给B使用，应视为两个独立交易。A一方面根据与C签署的融资协议确认相关的利息支出，同时应把应向B收取的利息确认为利息收入，同时AB双方互挂往来。B作为资金实际使用方确认利息支出，并按借款费用准则考虑是否符合资本化条件。税务上是否符合免征营业税的统借统还条件，不是A的层面应按总额法还是净额法进行会计核算的决定因素。